臺灣新竹地方法院刑事判決　　　　　　　 93年度訴字第327號
公　訴　人　臺灣新竹地方法院檢察署檢察官
被　　　告　丙○○　男　38歲.
選任辯護人　徐國楨律師
上列被告因違反槍砲彈藥刀械管制條例等案件，經檢察官提起公
訴（93年度偵字第3129號），本院判決如下：
    主  文
丙○○共同偽造公印文，處有期徒刑陸月，如易科罰金，以參佰
元折算壹日。扣案之偽造「黃青田」中華民國國民
在「黃青田」中華民國汽車駕駛執照上所換貼之「丙○○」照片
壹枚，均沒收之。
其餘被訴部分均無罪。
    事  實
一、丙○○前於民國81年間因殺人案件，經臺灣臺北地方法院判
    處有期徒刑19年確定，於89年9月28日縮短刑期假釋付保護
    管束出監，至99年12月11日始行假釋期滿。
二、丙○○明知自己仍在假釋保護管束期間內無法出國，惟為能
    與女友一起出國旅遊，竟於93年2月間某日，在新竹縣關西
    交流道附近，與某姓名年籍不詳之成年男子碰面，丙○○與
    該成年男子即共同基於偽造公印文及變造特種文書之犯意聯
    絡，由丙○○當場交付自己之照片二枚及新台幣（下同）
    30,000元之報酬予該姓名年籍不詳之成年男子，再由該男子
    於不詳時間地點，在其所偽造之「黃青田」中華民國國民身
    分證（下稱國民
    政部印」公印文一枚於該偽造之
    之中華民國汽車駕駛執照（下稱駕駛執照）上，以換貼丙○○照片之方式，變造該駕駛執照，並於距丙○○交付上開照
    片及報酬約一星期後，再由該男子在關西交流道附近將上開
    偽造之國民
    足以生損害黃青田本人及戶政機關對於國民
    關對於駕駛執照管理之正確性。嗣於93年5月24日下午6時20
    分許，經警持臺灣苗栗地方法院法官所核發之搜索票，在丙○○位於苗栗縣造橋鄉龍昇村13鄰山仔嵿20之1號租屋處實
    施搜索而查獲上情，並扣得上開偽造之「黃青田」國民身分
    證、變造之「黃青田」駕駛執照各一紙。
三、案經苗栗縣警察局頭份分局報請臺灣苗栗地方法院檢察署檢
    察官呈請臺灣高等法院檢察署檢察長令轉臺灣新竹地方法院
    檢察署檢察官偵查起訴。
    理  由
壹、有罪部分：
一、上揭事實，業據被告丙○○於本院準備程序及審理中坦白承
    認，復有扣案之偽造「黃青田」國民
    」駕駛執照各一紙足資佐證；而上開扣案之國民
    內政部警政署刑事警察局鑑定結果認為：送鑑「黃青田」國
    民
    相符，判係為偽造；另扣案之駕駛執照經送台北市監理處鑑
    定結果認：駕駛執照上之相片與本處留存異動登記書上所黏
    貼之相片不符，初步判斷，旨揭駕駛執照為不法人士抽換相
    片之變造證照可能性極大等情，此有內政部警政署刑事警察
    局93年11月17日刑鑑字第0930222279號鑑驗通知書、臺北市
    監理處93年11月30日北市監二字第09360091800號函各一件
    附卷可參（見本院卷第75至78頁），益徵被告之自白應與事
    實相符，堪予採信。
二、至選任辯護人辯護意旨雖謂被告主觀上之認知就是換貼照片
    而已，對於偽造公印文部分並無認識，應不構成偽造公印文
    罪云云，惟查，被告於本院審理時已自承因自己假釋不能出
    國，想帶女朋友去泰國玩所以才想辦假證件等語（見本院卷
    第130頁背面、第131頁），可見被告之本意係花錢取得假證
    件，故無論上述姓名年籍不詳之成年男子係以變造或偽造之
    手法製作假證件，應均不違背被告之本意，況且我國之國民
    所核發之證明，故衡情若欲製作假的國民
    即偽造公印文，始足以達以假亂真之程度，此情形亦應為被
    告所明知，故本院認被告主觀上對於偽造公印文部分應有認
    識，難諉為不知，辯護人此部分之辯護，並不可採。
三、綜上所述，本件事證明確，被告犯行堪以認定，應予依法論
    科。
四、按國民
    民
    被告丙○○與姓名年籍不詳之成年男子以偽造上開公印文之
    方法，偽造上開國民
    駕駛執照，核被告所為，係犯刑法第218條第1項之偽造公印
    文罪（業經公訴人於本院審理時當庭以言詞追加起訴）、第
    212條之偽造特種文書罪（國民
    特種文書罪（駕駛執照部分）。被告就上開三罪之犯行與姓
    名年籍不詳之成年男子間，有犯意聯絡及行為分擔，均為共
    同正犯。按偽造公印，刑法第218條既有獨立處罰之規定，
    且較刑法第212條之處罰為重，則於偽造刑法第212條之文書
    同時偽造公印者，即難僅論以該條之罪，而置刑法第218條
    處刑較重之罪於不問（司法院大法官會議釋字第82號解釋參
    照），是被告所犯上開偽造公印文、偽造特種文書、變造特
    種文書三罪間，具有方法、結果之牽連關係，應從一重論以
    偽造公印文罪處斷。爰審酌被告素行不佳，於假釋中再犯本
    罪，所為不足為取，且混亂主管機關對於國民
    執照管理之正確性，並損及被害人黃青田之權益，惟念及被
    告犯罪後坦承犯行、態度良好及其他一切情狀，量處如主文
    所示之刑，併諭知易科罰金之折算標準，以示儆戒。
五、扣案之偽造國民
    貼變造之被告丙○○之照片一枚，為被告犯罪所得及供被告
    犯罪所用之物，且均屬被告所有，應依刑法第38條第1項第2
    款、第3款之規定沒收。又偽造之
    上之偽造公印文一枚則不另為沒收之諭知，附此敘明。
貳、無罪部分：
一、公訴意旨略以：被告丙○○於92年12月間，在其位於苗栗縣
    造橋鄉龍昇村13鄰山仔嵿20之1號住處，受友人即綽號「黑
    猴」之男子委託，未經許可而寄藏具殺傷力之改造手槍一支
    及土造子彈七顆，因認被告涉犯94年1月26日修正前之槍砲
    彈藥刀械管制條例第11條第4項之未經許可寄藏寄藏可發射
    金屬或子彈具殺傷力之槍枝暨同條例第12條第4項之未經許
    可寄藏子彈罪嫌（原起訴意旨認係涉犯未經許可持有具殺傷
    力之槍枝、子彈罪嫌，經公訴人於本院準備程序時變更為上
    開罪名）等語。
二、公訴人認被告丙○○涉有上開罪嫌，無非係以被告於偵查中
    之自白、查獲現場照片十六紙以及扣案之槍枝、子彈經送鑑
    定結果，認均具有殺傷力，有內政部警政署刑事警察局93年
    6 月8日刑鑑字第09300113720號槍彈鑑定書可稽為主要論據
    。
三、按犯罪事實應依證據認定之，無證據不得認定犯罪事實。又
    不能證明被告犯罪者，應諭知無罪之判決，刑事訴訟法第15
    4條第2項、第301條第1項分別定有明文。次按刑事訴訟法上
    所謂認定犯罪事實之證據，係指足以認定被告確有犯罪行為
    之積極證據而言，該項證據自須適合於被告犯罪事實之認定
    ，始得採為斷罪資料。如未能發現相當證據，或證據不足以
    證明，自不能以推測或擬制之方法，以為裁判之基礎。又刑
    事訴訟上證明之資料，無論其為直接或間接證據，均須達於
    通常一般之人均不致有所懷疑，而得確信其為真實之程度，
    始得據為有罪之認定，若其關於被告是否犯罪之證明未能達
    此程度，而有合理性懷疑之存在，致使無從形成有罪之確信
    ，根據「罪證有疑，利於被告」之證據法則，即不得遽為不
    利被告之認定，此分別有最高法院29年上字第3105號、40年
    臺上字第86號、76年臺上字第4986號判例可資參照。再按，
    槍砲彈藥刀械管制條例中所規定之「寄藏」槍枝或子彈，係
    指受寄他人之槍枝或子彈，代為隱藏而言，故受寄人主觀上
    係有將該受寄之物置於自己實力支配之下之意思。
四、訊據被告丙○○堅詞否認上開槍枝、子彈為其所寄藏，辯稱
    ：該槍枝子彈是本名為甲○○即綽號「黑猴」之人自己拿到
    鴿舍去放，當時甲○○說要搬來跟我一起住，還拿出一支槍
    說要放在我這裡，被我拒絕，我叫他帶走，差不多一星期後
    ，我在整理鴿舍時，就看到該槍枝子彈，當時我有試圖找甲○○但找不到人，我根本沒有同意甲○○把槍放在我這裡等
    語。經查：
（一）被告於93年5月25日8時25分許接受警詢時雖曾供稱：黑猴
      半年前說要搬來跟我住，就先把黑色提袋內藏手槍、子彈
      ：：放在我的住處，我於2、3個月前將黑色手提袋內藏槍
      枝子彈拿到鴿舍藏放（見臺灣苗栗地方法院檢察署93年度
      偵字第2092號偵查卷第15頁）；但被告於同一次警詢中隨
      即改稱：我知道黑色手提袋內藏手槍、子彈，所以我叫黑
      猴不要搬過來住，並且把黑色手提袋拿走，但是事後他就
      沒再與我聯絡，我也找不到人（見上開偵查卷第15 頁背
      面）；嗣於檢察官偵訊時，被告亦堅稱我不同意寄放，黑
      猴說先放著，等他找到房子再來搬，但是至今他都沒有回
      來找我，我也找不到他等語（見上開偵查卷第42頁背面）
      。綜觀被告於偵查中之上列供述可知，被告對於公訴人所
      指之「寄藏」犯行，並未曾自白，反而是自警詢至本院審
      理時，始終一致供述該槍枝、子彈是「黑猴」拿來的，被
      告從未同意寄放，故公訴人認被告於偵查中曾就「寄藏」
      之犯行為自白，顯屬誤會。
（二）證人甲○○於本院94年1月24日審理時雖具結證稱：不曾
      拿槍枝、子彈到被告處寄放，也沒有去過被告在造橋之住
      處，從未看過扣案之黑色皮包、槍枝、子彈等語（見本院
      卷第110至111頁），因被告當庭強烈質疑證人甲○○上開
      證述之真實性，並供出證人甲○○經本院借提到院該日，
      曾在本院候審室與同室之另一人犯乙○○提及「槍是他的
      ，但他不可能承認」等語，嗣經本院於94年2月17日審理
      時訊問證人乙○○是否有上開情事，證人乙○○具結證稱
      ：我不認識甲○○，當天甲○○從嘉義借提回來，我們在
      候審室互相談起自己的案件，他說他借提來開槍砲案件，
      並提到丙○○，要我轉告丙○○說槍是他拿去的，但是他
      不要承認，他問我說他不承認他自己會不會被判刑，他還
      叫我傳話給丙○○，他說槍是他拿去丙○○那裡，放在鳥
      籠裡，但槍是在丙○○那裡找到，所以他不要承認，後來
      我有傳話給丙○○，丙○○很生氣等語（見本院卷第126
      、127、128頁）。經本院當庭提示並告知甲○○證人乙○○之上開證述內容，並告知甲○○本案與其可能有利害關
      係，依據刑事訴訟法第181條之規定，其得拒絕證言後，
      甲○○即當庭表示不願作證。惟查，本院於94年1月12日
      將甲○○借提到院時，僅對甲○○為人別、借提過程是否
      順利及是否認識丙○○等訊問，並未訊及本案之事實（見
      本院卷第105頁），然甲○○於庭訊後在候審室竟能對證
      人乙○○敘述上列情節，若非甲○○曾親身經歷或早已對
      本案之槍枝子彈之事有所知悉，怎會對證人乙○○陳述上
      述內容，故甲○○於本院第一次審理時所為之證述，其真
      實性，即屬可疑，不足採之；再觀之證人乙○○之證述及
      甲○○於知悉證人乙○○證述內容後即拒絕證言，以及被
      告當時仍在假釋當中，縱然已發現槍枝子彈在其鴿舍中，
      但為免因此影響自己之假釋或惹禍上身，而未主動將該槍
      枝子彈交付警方等客觀情狀判斷，顯然被告所為槍枝子彈
      是甲○○未經同意自己拿到鴿舍放之辯解，並非不可採信
      。
（三）至於公訴人所提之查獲現場照片十六紙以及內政部警政署
      刑事警察局93年6月8日刑鑑字第09300113720號槍彈鑑定
      書，亦僅能證明確有在被告之鴿舍查獲本案具殺傷力之槍
      枝、子彈，尚難證明被告有主觀上有寄藏槍枝子彈之犯意
      。
五、綜上所述，本件尚難遽論被告丙○○有何非法寄藏槍枝子彈
    之犯行。此外，復查無其他積極證據足以證明被告有何公訴
    人所指上開犯行，自屬不能證明被告犯罪，揆諸前揭法條及
    判例意旨所示，自應為被告無罪之諭知。
據上論斷，應依刑事訴訟法第299條第1項前段、第301條第1項，
刑法第28條、第212條、第218條第1項、第55條、第41條第1項、
第38條第1項第2、3款，罰金罰鍰提高標準條例第2條，判決如主
文。
本案經檢察官宋重和到庭執行職務。
中　　華　　民　　國　　94　　年　　3 　　月　　3 　　日
                  刑事第六庭  審判長法  官  遲中慧
                                    法  官  林昌義
                                    法  官  魏日紅
以上正本證明與原本無異。
如不服本判決，應於送達後10日內向本院提出上訴狀。
中　　華　　民　　國　　94　　年　　3 　　月　　7 　　日
                                    書記官 陳凰榆
附錄：本案論罪科刑法條全文
刑法第218條第1項
偽造公印或公印文者，處5年以下有期徒刑。
刑法第212條
偽造、變造護照、旅券、免許證、特許證及關於品行、能力、服
務或其他相類之證書、介紹書，足以生損害於公眾或他人者，處
1年以下有期徒刑，拘役或300元以下罰金。
